【裁判字號】    98,上訴,4593
【裁判日期】    981225
【裁判案由】    偽造文書等
【裁判全文】
臺灣高等法院刑事判決                98年度上訴字第4593號
上  訴  人
即  被  告  乙○○
上列上訴人因偽造文書等案件，不服臺灣士林地方法院97年度訴
字第432號，中華民國98年7月20日第一審判決（起訴案號：臺灣
士林地方法院檢察署97年度偵字第2826號），提起上訴，本院判
決如下：
    主  文
上訴駁回。
    理  由
一、按不服地方法院之第一審判決而上訴者，應向管轄第二審之
    高等法院為之。上訴書狀應敘述具體理由。上訴書狀未敘述
    上訴理由者，應於上訴期間屆滿後20日內補提理由書於原審
    法院，逾期未補提者，原審法院應定期間先命補正。第二審
    法院認為上訴書狀未敘述理由或上訴有第362條前段之情形
    者，應以判決駁回之，但其情形可以補正而未經原審法院命
    其補正者，審判長應定期間先命補正。刑事訴訟法第361條
    及第367條分別定有明文。所謂不服第一審判決之具體理由
    ，係指依據卷內訴訟資料，具體指摘第一審判決關於認定事
    實、適用法律及量刑等項，有違法或不當之情形而言，此為
    提起第二審上訴之法定要件。倘上訴人之上訴書狀或補提之
    上訴理由書，雖有敘述上訴理由，惟並未具體敘述第一審判
    決有上述違法、不當情形，即與未敘述具體理由無異，所為
    上訴，即不符合上訴之法定要件。
二、經查：
  (一)本件原判決以上訴人即被告乙○○所犯偽造文書等犯行，業
    據其於原審坦承不諱，核與被害人甲○○、丙○○及各銀行
    告訴代理人楊榮元、溫清男、劉怡杏、方久忠、江文成、徐
    國瑋等人於偵查中指訴之情節大致相符，並有各銀行提出之
    甲○○信用卡申請書、申請附件、消費紀錄各乙份、偽簽甲
    ○○及CPC署押之簽帳單影本34份、遠傳電信線上繳款紀錄
    影本、永豐銀行信用卡股份有限公司民國97年3月5日永豐信
    法催暨風管部(097)字第00289號函、香港商香港上海匯豐銀
    行97年3月7日(96)港匯銀卡字第08058號函、兆豐國際商業
    銀行97年3月13日(97)兆銀卡字第0131號函、荷商荷蘭銀行
    股份有限公司松山分公司97年3月20日(97)荷銀法字第403號
    函及各函所附之丙○○信用卡申請書、申請附件等在卷可憑
    。因而認定被告確有如原判決附表所示之罪，犯行明確，復
    審酌被告因經濟困窘而為本件犯行、各次犯行所獲利益及其
    行為對於各被害人所造成之損害程度，暨犯罪之動機、目的
    、手段，犯罪後坦承犯行，態度尚稱良好等一切情狀，就被
    告各次犯行分別量處如原判決附表所示之刑，併諭知易科罰
    金之折算標準，及定其應執行刑為有期徒刑1年6月，如易科
    罰金，以新臺幣（下同）1千元折算1日。從形式上審查，其
    採證認事及用法，並未違反法令或悖離經驗法則、論理法則
    ，量刑亦屬允當。
  (二)被告上訴理由對於原判決採證認事、用法及量刑均無爭執，
    僅約略陳述其目前之生活狀況，並稱原審法官於審理本案期
    間，曾向其提及，若其主動向銀行提出還款計劃及協議和解
    ，或許有機會緩刑。惟因有些銀行要求須先清償欠款1/3才
    有機會談和解，但以其經濟能力，加上當時工作收入不穩定
    且無人可借款幫忙，根本無法與銀行取得協議和解。嗣又因
    民間借款的暴力討債，其不得不先處理此部分之債務，導致
    一再延誤與銀行協議和解迄今。惟既有請求緩刑之機會，請
    給其時間與銀行重新協議，讓其能主動向銀行轉帳匯款有半
    年之紀錄後，再請求本院重新判決云云，並附具於原審宣判
    前提出之自行所擬還款計劃乙紙。
  (三)按刑事訴訟法第361條第2項規定「上訴書狀應敘述具體理由
    」，雖未明定「具體理由」究何所指。惟就立法過程言，該
    條文之原草案第2項為：「依前項規定提起上訴者，其上訴
    書狀應敘述理由，並引用卷內訴訟資料，具體指摘原審判決
    不當或違法之事實。其以新事實或新證據為上訴理由者，應
    具體記載足以影響判決結果之理由。」嗣經提出於立法院司
    法委員會全體委員會議討論時，與會委員咸認目前第二審並
    非如第三審係法律審，為兼顧上訴人權益，經深入研商，乃
    由委員提修正動議，修正草案第361條第2項為：「上訴書狀
    應敘述具體理由」即現行公布之內容，刪除原草案之其他文
    字；其立法理由(二)亦本此趣旨，修正為：「提起第二審上訴
    之目的，在於請求第二審法院撤銷、變更原判決，自須提出
    具體理由。爰增訂第二項，明定上訴書狀應敘述具體理由。
    又因目前第二審並非如第三審係法律審，故上訴理由無須如
    第367條規定以原判決違背法令為限，乃屬當然。」綜上觀
    之，固足認所謂上訴書狀應敘述具體理由者，並不以其書狀
    應引用卷內訴訟資料，具體指摘原審判決不當或違法之事實
    ，亦不以於以新事實或新證據為上訴理由時，應具體記載足
    以影響判決結果之情形為必要。惟提起第二審上訴之目的，
    既在於請求第二審法院撤銷、變更原判決，故所稱具體理由
    ，係指須就不服之判決為具體之指摘而言，如僅泛稱原判決
    認事用法不當或採證違法、判決不公等，均非具體理由；至
    於上訴理由之具體與否，係屬第二審法院審查範圍，不在第
    一審法院命補正之列，是上訴書狀如已敘述理由，無論其具
    體與否，即無待其補提理由書或命補正（最高法院97年度臺
    上字第892號判決意旨參照）。
  (四)本件原判決於理由欄，業已詳敘認定被告犯行與量刑所依憑
    之證據及理由，被告對此亦無爭執。被告上訴狀雖有敘述前
    揭上訴理由，惟按量刑輕重，係屬事實審法院得依職權自由
    裁量之事項，苟已斟酌刑法第57條各款所列情狀而未逾越法
    定刑度，不得遽指為違法。至緩刑之宣告，除應具備刑法第
    74條所定條件外，並須有可認為以暫不執行刑罰為適當之情
    形，始得為之，亦屬法院裁判時得依職權自由裁量之事項，
    當事人不得以原審未諭知緩刑指為違背法令（最高法院72年
    度臺上字第6696號判例參照）。本件被告於原審判決前既尚
    未與各被害銀行達成和解，則上訴意旨所指之和解事實，原
    審無法予以斟酌而未併予諭知緩刑，自難認有何違誤。而被
    告於原審判決後，亦未依其自行所擬計劃按時還款，迄今仍
    未與各被害銀行達成和解等情，業據被告於本院陳述上訴理
    由時稱：我只有在今年7月下旬還款給兆豐、玉山、永豐、
    荷蘭、聯邦等5家銀行，各還2500或3000元不等，之後就沒
    繼續再給付，因為我之前還有積欠廠商錢，就先還那邊，預
    計明年即99年1月15日再繼續還款給銀行等語。是被告於原
    審判決後迄今，並未依其自行所擬計劃按時還款，實難認其
    確有還款及與銀行和解之真意，其上訴理由仍謂：請求讓其
    能主動向銀行轉帳匯款有半年之紀錄後，由本院重新判決云
    云，顯然僅係空言之詞。綜上所述，被告上訴理由空泛無據
    ，亦未具體指摘或表明第一審判決有何採證認事、用法或量
    刑之不當或違法，要難謂其上訴書狀已經敘述具體理由。揆
    諸上開所述，本件上訴並未敘述具體理由，而不合法定程式
    ，應予駁回，並不經言詞辯論為之。
三、據上論斷，依刑事訴訟法第367條前段、第372條，判決如主
    文。
中    華    民    國    98    年    12    月    25    日
                  刑事第十三庭  審判長法  官   曾德水
                                      法  官   陳恆寬
                                      法  官   崔玲琦
以上正本證明與原本無異。
如不服本判決，應於收受送達後10日內向本院提出上訴書狀，其
未敘述上訴之理由者並得於提起上訴後10日內向本院補提理由書
（均須按他造當事人之人數附繕本）「切勿逕送上級法院」。
                                      書記官   馬佳瑩
中    華    民    國    98    年    12    月    28    日


司法院資訊處製作；財團法人民間司法改革基金會備份。
